最高法院刑事判決　　　　　　　　　　　　　　　　八十八年度台非字第一五三號
　　上訴人　最高法院檢察署檢察總長
　　被　告　甲○○　男
右上訴人因被告違反臺灣省內菸酒專賣暫行條例案件，對於台灣基隆地方法院中華民
國八十七年十一月二十七日第一審確定簡易判決（八十七年度基簡字第七五一號，聲
請簡易判決處刑案號：台灣基隆地方法院檢察署八十七年度偵字第三七一七、三九○
五號），認為違法，提起非常上訴，本院判決如左：
    主  文
原判決撤銷。
甲○○連續販賣未貼專賣憑證之菸類、酒類，處拘役伍拾日併科罰金新臺幣貳萬伍仟
元。拘役如易科罰金、罰金如易服勞役，均以新臺幣玖佰元即銀元佰元折算壹日。
附表所示未貼專賣憑證之菸類、酒類，均沒收。
    理  由
非常上訴理由稱：「按法律有特別規定者，應依特別規定，無再適用普通規定之餘地
。本件原簡易判決，以被告連續販賣未貼專賣憑證之菸類、酒類，除處拘役五十日外
，併科罰金八萬元。雖非無見。惟同條例第四十二條既有本條例規定之罰金，以新台
幣為單位之特別規定，依首開說明，即應以新台幣為單位，乃原判決不依同條例第四
十二條之特別規定以新台幣為單位，竟依普通規定併科被告罰金八萬元，並基此以為
易服勞役之標準，適用法律，顯有違誤。又上開條例第三十七條所列各款之罪，其法
定刑為一年以下有期徒刑、拘役或科或併科五千元以下罰金。乃原判決除處被告拘役
五十日外，竟諭知併科罰金八萬元，逾越其法定最高額度，尤有違誤，案經確定，且
不利於被告，爰依刑事訴訟法第四百四十一條、第四百四十三條提起非常上訴，以資
救濟」。
本院按台灣省內菸酒專賣暫行條例所規定之罰金、罰鍰，以新台幣為單位，該條例第
四十二條規定甚明。是凡因違反該條例之案件而科罰金者，應以新台幣為科罰之標準
，無再適用普通規定以銀元計算之餘地。又按該條例第三十七條所列各款之罪，其法
定刑為一年以下有期徒刑、拘役或科或併科五千元以下罰金；而關於罰金之數額，業
經行政院會同司法院於民國七十二年九月一日，依戡亂時期罰金罰鍰提高標準條例（
該條例名稱已於八十年五月六日修正為罰金罰鍰提高標準條例）第一條前段及第三條
規定，予以提高為五倍，則其法定罰金刑為新台幣二萬五千元以下，倘諭知之罰金刑
逾越此數額，其判決自屬違背法令。本件原確定判決認定被告甲○○基於營利之概括
犯意，自八十六年底某日起至八十七年二月間某日止，在基隆市○○路富貴人生咖啡
廳及仁一路爾雅咖啡廳等地，連續多次販入未貼專賣憑證之洋菸及大陸酒，並於不詳
之時間、地點，連續多次出售予不特定之人。嗣於八十七年八月十四日，在其基隆市
○○路十－二號四樓居處為警查獲，並扣得如附表所示未貼專賣憑證之菸類及酒類等
情，適用台灣省內菸酒專賣暫行條例第三十七條第五款、第四十條第一款，刑法第十
一條前段、第五十六條、第四十一條、第四十二條第二項、罰金罰鍰提高標準條例第
一條前段、第二條，處以「拘役伍拾日併罰金八萬元，拘役如易科罰金，以三百元折
算一日，罰金如易服勞役，以三百元折算一日」，其所諭知之罰金數額及易服勞役之
折算標準，均非以新台幣為單位，自係指銀元而言，則銀元八萬元折合新台幣為二十
四萬元，顯逾法定罰金刑之數額，揆諸首揭說明，已屬判決違背法令。案經確定，非
常上訴意旨執此指摘，洵有理由。因原判決不利於被告，其論罪雖無不合，但處刑既
有違誤，依審判罪刑不可分之原則，及沒收係從刑之一種，與主刑有從屬關係，主刑
如被撤銷，從刑即無從獨立存在。爰將原判決撤銷，就該案件另行判決如主文所示，
以資糾正。
據上論結，應依刑事訴訟法第四百四十七條第一項第一款但書，台灣省內菸酒專賣暫
行條例第三十七條第五款、第四十條第一款、第四十二條，刑法第十一條前段、第五
十六條、第四十一條、第四十二條第二項，罰金罰鍰提高標準條例第一條前段、第二
條，判決如主文。
中      華      民      國    八十八    年      六      月     十七     日
                              最高法院刑事第四庭
                                  審判長法官  黃  劍  青
                                        法官  劉  敬  一
                                        法官  林  增  福
                                        法官  邵  燕  玲
                                        法官  張  清  埤
      右正本證明與原本無異
                                              書  記  官
中      華      民      國    八十八    年      六      月    二十三    日
                                                                        Ｔ
附表
┌──────┬────────────────────────────┐
│品        名│        數                              量              │
├──────┼────────────────────────────┤
│峰菸        │二千三百三十一包（每包二十支）                          │
├──────┼────────────────────────────┤
│七星菸      │一百四十七包（每包二十支）                              │
├──────┼────────────────────────────┤
│大紅高梁酒  │三百八十一瓶                                            │
├──────┼────────────────────────────┤
│酒鬼酒      │六十瓶                                                  │
├──────┼────────────────────────────┤
│貴州醇酒    │一百二十五瓶                                            │
└──────┴────────────────────────────┘
